【裁判字號】    98,訴,543
【裁判日期】    980513
【裁判案由】    強盜
【裁判全文】
臺灣臺中地方法院刑事判決               98年度訴字第543號
公  訴  人  臺灣臺中地方法院檢察署檢察官
被      告  丙○○
選任辯護人  涂芳田律師
上列被告因強盜案件，經檢察官提起公訴（97年度偵字第24326
號），本院判決如下：
    主    文
丙○○無罪。
    理    由
一、公訴意旨如後附起訴書所載。
二、本件公訴人認被告丙○○涉犯刑法第328條第1項之強盜罪嫌
    ，無非係以被害人甲○○之指認及證述，在被告家中所
    扣得之安全帽、黑色上衣、藍色牛仔褲，與被害人指證歹徒
    之穿著相符，案發現場附近路口之監視器錄影內容及所翻
    印之照片顯示：被害人於民國97年10月11日凌晨4時2分20秒
    ，行經臺中市○○路○段（下簡稱太原路）及旱溪西路口，
    被告於同日凌晨4時8分23秒，行經太原路與軍功路口，時間
    極為緊接，且案發後，被告於同日4時12分28秒，行經東峰
    路與北坑巷口，此與被害人證述歹徒逃逸之方向相符，被
    害人所騎乘之車牌號碼L6E-697號機車左後方之輪弧處有遭
    撞擊之痕跡，車牌之左上方有遭撞擊之刮痕，並有白色漆脫
    落，由地面丈量該車牌遭撞擊之擦撞痕，其高度約45-47公
    分，至車牌之擦撞刮痕經丈量高度約6公分，而被告所騎乘
    車牌號碼NQT-848號機車右前擋泥板處有白色油漆刮痕，由
    地面丈量該車右前擋泥板之擦撞痕高度約45-50公分，且其
    擦撞刮痕經丈量高度約6公分左右，亦即兩部機車擦撞痕高
    度及刮痕高度吻合，經鑑定結果，L6E-697號機車車牌左
    側與NQT-848號機車前保險桿上之刮擦痕，紋痕方向性一致
    、型態相同，且NQT-848號機車前保險桿上之刮擦痕有白色
    轉移物殘留及兩者痕跡相對位置等研判，不排除L6E-697號
    機車車牌之左側與NQT-848號機車之前保險桿上之刮擦痕係
    彼此相互作用所致之事實，又NQT-848號機車黑色擋泥板上
    之微量外來白色物資，與採自L6E-697號機車車牌上之白色
    層，其顏色近似，採自L6E-697號機車車牌上之外來黑色物
    資，與採自NQT-848號機車擋泥板之黑色層，兩者顏色近似
    ，且均驗出聚丙烯樹脂成分等為其依據。而本院訊之被告丙○○，固坦承於97年10月11日凌晨4時許有騎乘NQT-848號機
    車經過本件案發地點之事實，惟堅詞否認有強盜被害人甲○○之行為，辯稱：伊因前不久與女友分手心情不好，伊兄乙○○及伊之前的老闆庚○○方於案發當天陪伊欲前往太原路
    河堤聊天，當天伊自己騎乘前揭機車在前，乙○○則搭乘由
    庚○○駕駛之貨車緊跟在後，伊行經太原路時，有看到疑似
    發生交通事故，當時有兩部機車倒在地上，前後相距約1公
    尺，現場有三個人，其中一男子將前面的機車牽起後，好像
    有在地上找東西，伊不以為意，仍繼續往前行駛，又伊被帶
    到警察局時，警察並未出具任何證據，只一味地叫伊認罪，
    乙○○及庚○○也有到警察局表示案發當天渠二人一直跟在
    伊後面，並請求警察調閱相關監視器錄影內容，以證明兩車
    相跟之事實，然警察不僅未詢問乙○○及庚○○相關案情，
    且對庚○○怒斥將辦以偽證罪，而對伊有利之事項故意不予
    調查，另伊之前揭機車係警察叫人到伊家中牽到警察局，在
    機車採證過程中，伊正在警察局內接受被害人之單一指認，
    伊或其親友均未在現場，伊懷疑機車上面的痕跡係被栽贓的
    等語。
三、按犯罪事實應依證據認定之，無證據不得認定犯罪事實，又
    不能證明被告犯罪者，應諭知無罪之判決，刑事訴訟法第15
    4條第2項、第301條第1項分別定有明文。另按認定不利於被
    告之事實，須依積極證據，茍積極證據不足為不利於被告事
    實之認定時，即應為有利於被告之認定，更不必有何有利之
    證據；且認定犯罪事實所憑之證據，無論其為直接或間接證
    據，在訴訟上之證明均須於通常一般之人均不致有所懷疑而
    得確信其為真實之程度，始得據為有罪之認定，倘其證明尚
    未達到此一程度而有合理之懷疑存在，以致無從形成對被告
    不利之確信時，依據罪疑利益歸於被告之法則，即應儘先為
    有利被告之判斷，不得徒憑主觀上之臆測遽行排除有利於被
    告之可能；再刑事訴訟法第161條已於91年2月8日修正公布
    ，其第1項規定檢察官就被告犯罪事實，應負舉證責任，並
    指出證明之方法，因此檢察官對於起訴之犯罪事實，應負提
    出證據及說服之實質舉證責任，倘其所提出之證據，不足為
    被告有罪之積極證明，或其指出證明之方法，無從說服法院
    以形成被告有罪之心證，基於無罪推定之原則，自應為被告
    無罪判決之諭知（參最高法院30年度上字第816號、76年度
    台上字第4986號、92年度台上字第128號判例）。
四、經查，(一)證人甲○○於97年10月11日即案發當天在警詢中指
    稱：「（問：歹徒共幾人，特徵為何？）歹徒共一人，戴黑
    色半罩式安全帽，著黑色短袖上衣，藍色牛仔褲，身材胖胖
    的中年男子（其餘特徵不詳）」（參警卷第11頁筆錄），於
    97年10月14日在警詢中又稱：「（問：警方調閱丙○○相片
    供妳指認，是否為搶奪妳的嫌犯？）該人相似程度有百分之
    九十幾以上，近十分相似，確定是他」（參警卷第14頁筆錄
    ），於97年10月15日在警詢中復稱：「（問：警方請妳至東
    山派出所辦公室內現場當場指認丙○○是否為強盜妳的嫌犯
    ？）確實沒錯」、「（問：妳為何肯定該人為強盜妳之犯嫌
    ？）我特別認得該犯嫌臉孔、身材胖胖壯碩的，及穿著衣褲
    ，著黑色短袖上衣前面胸口有白色英文字樣及橘色圓形圖騰
    ，尤其穿藍色牛仔褲褲管膝蓋處雙褲管均有口袋，確定是他
    沒錯，他當時強盜我的手機及鑰匙後，就是迅速將手機放進
    右腳膝蓋處褲管口袋，該人百分之百以上確定是他沒錯」（
    參警卷第16頁筆錄），於98年3月25日在本院審理中具結證
    稱：「我是從陝西路往太原路方向騎，過中山復健醫院附近
    ，覺得後面有機車在追我，我加速要離開，那個人車頭就從
    我左後方追撞過來，我人、機車滑行，我就坐在地上哭，歹
    徒走到我機車旁邊，將機車鑰匙抽走，從我後面把我人從腋
    下架起來，拖往他機車的方向，我掙扎，他鬆手，我有轉頭
    看他一下，我就跑掉了，我跑掉之後，就跑到我機車那邊，
    那個人坐在他的機車上面回頭看我，看起來覺得他好像要迴
    轉，他那時候機車已經在我前方，我大喊救命，剛好路邊有
    來車，就有路人來幫我，幫我報警」、「（問：妳到警察局
    指認的經過？）我在指認之前，有曾經到警局做過筆錄，有
    關於被搶的經過，當時我有描述一些特徵給警員，後來警察
    打電話給我，警察有調路口監視畫面要我指認，我就說畫面
    中的那個人，照片在行駛中，有點模糊，但是很像搶我的那
    個人，警察有拿被告與另外一個男生的照片給我看，我就認
    丙○○，認完照片之後，過一天，警察打電話叫我去警察局
    指認，那時候被告在警察局裡面，我們是在外面，我在警察
    局外面透過窗戶看他，那個玻璃是透明的，兩邊都可以互相
    看到，我看的時候，被我指認的那個人在講電話，我看到的
    時候，我有跟警察講說有點不像，我要求警方讓他戴安全帽
    換衣服，他戴上安全帽之後，我就認得出來是他」（參本院
    卷第180、183頁筆錄）。綜上可知，被害人於案發時僅轉頭
    看歹徒一下，於當天報案時，僅記得歹徒之穿著及身材，其
    餘特徵則不詳，後來係警察調閱附近路口監視器錄影內容供
    其指認時，其才根據錄影內容進一步鎖定被告，並依據被告
    影像說明被告所穿短袖上衣胸口之圖樣，於被告被帶到警察
    局後，被害人經通知到場指認時，初時還認為不像該歹徒，
    必須要讓被告戴安全帽換衣服才能指認。茲本件案發時間起
    訴書記載係凌晨4時5分許，天尚未亮，監視器錄影內容亦顯
    示當時仍呈晚上之狀態（詳卷內監視器光碟及翻印照片），
    雖然被害人證稱案發地點有路燈（參本院卷第182頁筆錄）
    ，惟以路燈照明觀看人或物究不如白天清楚可靠，且被害人
    於被搶時，勢必驚恐萬分，此從其坐在地上哭之行為亦可得
    知，被害人復僅轉頭短促看歹徒一下，斯情斯景，實難令人
    相信被害人可以看清歹徒長相並記憶不忘；又被害人後來係
    從監視器錄影畫面中，找出被告與該歹徒穿著之衣物及身材
    特徵比較像而鎖定被告，是以之後之指認，已經可以依據監
    視器錄影內容敘述，而依此之敘述再詳盡，亦只是在看圖說
    故事罷了；再被害人若對被告之長像記憶清楚，為何於97年
    10月14日尚可於監視器錄影畫面中指認被告，於翌日即97年
    10月15日乍看到被告本人時，卻說被告不太像該歹徒，必須
    要讓被告戴安全帽換衣服才能指認。本院因認被害人對該歹
    徒之印象，應僅止於所穿著之衣物及胖胖的身材，而身材胖
    胖的男子，戴黑色半罩式安全帽，著黑色短袖上衣，藍色牛
    仔褲，並非特別之特徵，是以被害人以此特徵指認被告，其
    可信度即甚為薄弱。(二)證人丁○○警員於98年3月18日在本
    院審理中具結證稱：「（問：被告被帶到派出所之後，有請
    被害人來指認，當時供被害人指認者，是單一指認，或是有
    其他人列隊指認？）單一指認」（參本院卷第90頁筆錄）。
    而按偵查中單一指認之禁止，目的在避免指認人因本身觀察
    能力、記憶能力之不確定性或因單一指認具有強烈之暗示性
    ，可能產生誤導犯罪偵查方向及侵害被指認人權益之情形，
    且偵查中之指認係屬證人審判外之陳述，亦應受刑事訴訟法
    第159條傳聞法則之拘束，因此，若非採列隊選擇式之指認
    方式，難以確保偵查中指認之可信性，除有同法第159條之1
    至第159條之3之情形外，原則上不具證據能力（參最高法院
    96年度台上字第5353號判決）。茲本件被害人指認歹徒時，
    僅由被告單一供其指認，被告與其辯護人於本院審理中對此
    部分亦表示異議，揆諸上開最高法院之判決意旨，被害人在
    偵查中對被告本人之指認，自無證據能力。
五、次查，(一)證人即被告之兄乙○○於98年3月18日在本院審理
    中具結證稱：「（問：97年10月11日凌晨4點2分在太原路與
    旱溪西路口發生本件搶案之前，你當天的行徑？）案發前一
    天晚上11點我在益民路家裡，因為我弟弟與他女朋友吵架要
    分手，心情不好，他之前有自殺，家裡要我多關心他，我就
    從嘉義回來，陪他喝酒，我在當天凌晨3點多左右，帶我弟
    弟騎摩托車，我讓他載，去以前的老闆庚○○潭子鄉那邊聊
    天，我知道他家怎麼走，但路名不知道，到他家後，我按電
    鈴，庚○○下樓，我跟他說我弟弟心情不好要跟他聊聊天，
    他說他家裡還有人，他就帶我們去他家附近的倉庫，我們要
    過去倉庫那時候，大概3點20、30分左右，我那時候蠻想睡
    覺，所以有看時間，也有問我弟弟很晚了，不要回去嗎？他
    說他要走一走，我讓我弟弟載到倉庫，約5-10分鐘，庚○○
    過來，後來5-10分鐘後，我弟弟說要出去走一走，我不放心
    ，我就坐庚○○的車子跟著，因為我當時有點冷，所以就坐
    車，被告說他想去堤防那邊喝酒，在太原北路那邊的堤防，
    我坐庚○○的貨車，只有前面可以坐人，後面是載貨的那種
    ，我們跟在被告後面，被告帶路，跟著去堤防，我們從潭子
    鄉的九甲巷走豐樂路，轉去臺中市○○○○路右轉接到旱溪
    東路，直走到太原北路，我從頭到尾都跟在被告後面，太原
    北路一直直走，在某間7-11前面停下來要買酒，結果沒有買
    ，又繼續直走，有個小路，有點爬山的感覺，到山路那邊，
    因為庚○○隔天要上班，我就跟被告說我們回去好了，不要
    再繞了，庚○○明天要上班，後來就換庚○○帶路回去，走
    太原北路，接旱溪東路，又照原路回來，除了7-11那段路之
    外，其餘都走原路回來，回到庚○○的倉庫，那時候好像已
    經凌晨5點左右」、「（問：案發時使用的手機是幾號？）
    0000000000，只有這支，都是我自己在使用，沒有讓別人使
    用」、「（問：你們當時與被告距離多遠？）很近，不會超
    過30公尺」（參本院卷第75-77頁筆錄）。(二)證人庚○○於9
    8年3月18日在本院審理中具結證稱：「（問：你的機車、轎
    車、貨車車號及款式？）機車三陽的，英文字不記得，阿拉
    伯數字3個6，轎車是裕隆，車牌9876-LD，貨車6V-4823，鈴
    木50鈴，三人座，藍色」、「（問：97年10月11日本件強盜
    案案發當天，據被告說他那天與你在一起？）他是凌晨3點
    半來找我，他們是直接來我家按電鈴，我家是潭子鄉○○街
    101巷12之1號，我老婆把我叫起來，我就下去，他們說要喝
    酒，沒有說其他的，因為他弟弟心情不好，我之前有跟乙○○說過，如果他弟弟心情不好，可以來找我，他弟弟說要喝
    酒，我就說要不然去我倉庫那邊，以免吵到人家，我倉庫在
    臺中市北屯區仁美里仁美12巷旁，丙○○騎摩托車載乙○○
    過去，隨後我就騎摩托車跟著他們過去，丙○○說要喝酒，
    我說不要喝，早上六點半還要出車，丙○○硬要喝，我說不
    要，丙○○摩托車騎著就跑，因為乙○○沒有安全帽，我就
    開貨車載著乙○○在後面追，我們從豐樂路右轉到九甲巷，
    左轉到松竹路直走到旱溪東路之後右轉，到太原路再左轉，
    他就一直騎，騎到小路就一直繞，那邊有個7-11，也就是要
    轉東山派出所那邊有條大路，我將他攔下來，跟他說不要再
    騎了，他說要買酒，我說不要買了，丙○○摩托車騎著又跑
    了，我們又在後面追，那時候時間已經5點多了，我騙他說
    要喝沒關係，我買酒到倉庫喝，到我倉庫已經快6點了，我
    就陪他們聊一下，請他哥哥帶他回家」、「（問：照你這樣
    講，你們是從頭到尾都跟在被告後面？）對」、「（問：兩
    車距離多遠？）不會很遠，約法庭寬度距離」、「（問：你
    說載乙○○跟在丙○○後面，中間丙○○有無離開你的視線
    ？）沒有，不然就跟丟」、「（問：97年10月15日丙○○被
    逮捕到東山派出所之後，你有無去東山派出所？）有」、「
    （問：怎麼知道要去？）乙○○有來找我，他說他弟弟被抓
    ，要找我去做筆錄，但是警察不讓我做」、「（問：到派出
    所之後，有無跟警察表達案發的時候，有跟隨在丙○○後面
    的事情？）有，警察語帶恐嚇叫我不要作證，說我作證要連
    我抓起來，我說我沒怎麼樣，憑什麼抓我」、「（問：你當
    時有無向警察表示說你們在11號凌晨當天的行程，沿途有錄
    影，請他們調？）有，但警察說叫我自己去調，我說我又不
    是警察，要怎麼調，後來警察有拿我的貨車的照片給我看，
    跟我說這臺車是否我的，我說是」、「（問：哪個警察叫你
    不要作證？）今天有來，剛剛坐我旁邊，59年次那個（即丁○○警員）」、「（問；哪個警察拿出小貨車的照片讓你指
    認？）剛剛坐在我最右邊那個，50年次那個（即壬○○警員
    ）」、「（問：當天你開的那部小貨車，登記的名義人是何
    人）我姐姐，張昕蕙」（參本院卷第81-86頁筆錄）。(三)證
    人丁○○警員於98年3月18日在本院審理中具結證稱：「（
    問：你有看到你右手邊這位庚○○？）他事後有來派出所」
    、「（問：他去派出所有無做什麼事情？說什麼話？）他說
    要來做什麼證」、「（問：他當時是說他為什麼來作證？）
    他說要來作證」、「（問：有無問他為何來作證？）我忘了
    」、「（問：有無讓他作證？）因為時間問題，我們要緊急
    送地檢」、「（問：你們在逮捕被告之前，你說已經有調監
    視錄影帶供被害人指認，你們調了哪些路段、路口的監視錄
    影帶？）案發前要去的太原路與旱溪西路口的畫面，是警察
    局裝設監視器的畫面，還有太原路與軍功路口的監視器，事
    後太原與部子路口，要去太平的東峰路、北坑巷路口，太平
    市○○○○路口」、「（問：這些監視器的內容，有隨案送
    過來？）沒有」（參本院卷第90-92頁筆錄）。(四)證人壬○○警員於98年3月18日在本院審理中具結證稱：「（問：你
    右手邊的庚○○是否認得？）他後來有來派出所做筆錄，我
    有看到他來，但主要負責是丁○○，所以我不能確定有無製
    作筆錄」、「（問：當時你有無拿一張內容是一部小貨車的
    照片給張先生看？）沒有，我不太記得，案子太久」（參本
    院卷第95頁筆錄）。(五)0000000000號行動電話97年10月間之
    申請使用人為乙○○（參本院卷第235頁電信使用者資料查
    詢單），該支電話於97年10月11日自凌晨3時44分0秒起至3
    時44分16秒止，共接收四通簡訊，基地臺均在臺中市○○區
    ○○段崇德13路3號，該處與張益虎之倉庫即臺中市北屯區
    仁美里仁美12巷，均同為仁美段巷，於5時52分16秒，撥打
    電話一通，基地臺在臺中市○區○○○路1段9號，即本件案
    發之經過路段（參本院卷第153頁電話通聯紀錄）。(六)本院
    請丁○○警員將全部監視器內容所翻錄之光碟送到本院，經
    本院一一勘驗結果，有一部車牌號碼6V-4823號藍色小貨車
    ，於97年10月11日凌晨4時8分26秒出現在太原路往北車道上
    ，而被告所騎乘之機車，則在3秒前即凌晨4時8分23秒出現
    在同車道上（參本院卷第231頁下方照片、警卷第27頁照片
    ），該藍色小貨車復於凌晨4時8分27秒，出現在太原路往北
    內側二車道，凌晨4時9分2秒往路口方向行駛（參本院卷第
    225 頁翻印照片），凌晨4時12分33秒往東峰路方向（參本
    院卷第231頁上方翻印照片）。(七)6V-4823號藍色小貨車係五
    十鈴廠牌，車主為張昕蕙（參本院卷第219頁車號查詢汽車
    車籍資料）。綜上可知，證人乙○○、庚○○以上經隔離詰
    問所言互核幾乎一致，且渠二人所言之內容，經核以電話通
    聯紀錄、監視器錄影內容、汽車車籍資料，均完全符合，可
    信渠二人謂案發當天駕車跟在被告機車後面之情為真。而此
    對被告有利之證據，承辦警員均不予理會，且不主動將監視
    器錄影光碟隨案移送，也不將6V-4823號藍色小貨車翻印照
    片附卷，其辦案心態令人不解，而證人丁○○警員謂其忘記
    庚○○主動到派出所要求做何證，證人壬○○警員稱伊忘記
    有無拿小貨車照片給庚○○看，亦與常情不符，致令人懷疑
    僅係迴避之詞，及渠等不無徒憑主觀上之臆測遽行排除有利
    於被告之可能。
六、又查，(一)本件監視器均係警察局所裝設（參前揭證人丁○○
    警員所述），而該監視器錄影內容顯示：被害人於97年10月
    11日凌晨4時2分20秒，行經太原路與旱溪西路口，被告於同
    日凌晨4時8分23秒，行經太原路與軍功路口（參警卷第27、
    29頁照片），而經現場測量結果，「太原路與旱溪西路口」
    至「太原路與軍功路口」，距離約一公里，「太原路與軍功
    路口」至「案發地點即復建醫院前」，距離約0.8公里，此
    經丁○○警員於98年3月13日以職務告書載述明確（參本院
    卷第175頁）。(二)證人甲○○於98年4月29日在本院審理中具
    結證稱：「（問：妳之前有說妳是從陝西路轉太原路，上了
    太原路之後，妳還記得當時機車時速？）30-40公里左右」
    、「（問：妳機車上了太原路之後，一直到妳被搶的地方，
    這段的路程就妳印象所及，有無停過？）有停過紅綠燈」、
    「（問：妳是否還記得停了幾個紅綠燈？）忘記了」、「（
    問：有一直在停紅綠燈？）有的有停，有的沒有停」、「（
    問：是否還記得，機車行經太原路與軍功路那個路口，有無
    停過紅綠燈？）有，那時候是紅燈，我有停過」、「（問：
    有等很久，還是一下子就綠燈？）有等一下才變綠燈」、「
    （問：經過了這十字路口一直到案發地點，有無再碰到紅燈
    ？）忘記了」（參本院卷第259-260頁筆錄），依證人所述
    ，其騎機車轉入太原路後，行車時速約30-40公里，且只記
    得有停過太原路與軍功路口之紅燈。茲若以時速30公里計算
    ，自「太原路與旱溪西路口」至「案發地點即復建醫院前」
    之1.8公里路程，只需要3分36秒，若再加上停等軍功路口路
    口之紅燈，一般應不會超過5分鐘，亦即被害人遇搶之時間
    應該是在當日凌晨4時8分之前，而被告卻於當日凌晨4時8分
    23秒，仍在案發地點前0.8公里處之軍功路口出現。參以
    證人甲○○於98年3月25日在本院審理中具結證稱：「（問
    ：妳說後來路人下來幫助妳，路人是騎機車或開車？）騎機
    車」、「（問：當天幫妳的路人是男生還是女生？）兩個都
    是男生」、「我被搶的時候，對向車道有一臺可疑的貨車，
    開的很慢，就看我被搶，我喊救命，跟它招手，它以很慢的
    速度開過去，貨車是我親眼看到的，不是從監視器錄影內容
    看到的，那部貨車後面載一個橘色的桶子」（參本院卷第18
    2、186、188頁筆錄），被告於97年10月16日在警詢中陳
    稱：「當天97年10月11日4時15分經過該處看見二部機車停
    在機車道上，一機車開頭燈，有二男子一女子在該處，不知
    在找尋什麼東西，當時我跟我老闆經過，有好奇放慢速度看
    他們在找什麼」（參警卷第8-9頁筆錄），依監視器錄影
    內容翻印照片顯示：6V-4823號藍色小貨車後面並無置放橘
    色桶子（參本院卷第225頁下方照片）等情。本院認本件應
    係被害人遭搶後不久，被告即騎乘機車經過該處，方會看見
    有二男一女兩部機車在路邊找尋東西之場景，而被告若未親
    自看到該場景，應無於警詢初時，即如此陳述，並與被害人
    在本院之證述相符之理，且被害人所看到之可疑貨車亦非該
    部6V-4823號藍色小貨車。
七、再查，被害人被搶之序號000000000000000號手機，於97年1
    0月11日即案發當天23時許，即被插入0000000000號行動電
    話SIM卡使用，該行動電話SIM卡之申請使用人經查係戊○○
    （參偵卷第32、73頁）。而證人戊○○於98年3月25日在本
    院審理中具結證稱：「（問：手機如何來的？）建國市場那
    邊的跳蚤市場買的」、「（問：早上、下午、還是晚上買的
    ？）應該是在中午那個時候」、「（問：賣你的人特徵？）
    中等身材，皮膚黑黑的，約30幾歲的人，操臺語口音，沒戴
    眼鏡，沒什麼特徵」、「（問：賣你手機的那個人，是否在
    庭左邊的這位被告？）我很確定不是」（參本院卷第193-19
    6頁筆錄）。茲證人戊○○於案發當天中午即取得被害人之
    手機，該手機自不可能已轉賣好幾手，是可推斷其前手應係
    賣出之第一手人，而戊○○購買之前手亦確定並非被告，是
    就手機部分，亦無任何證據證明與被告有關。
八、末查，雖然被告與被害人所騎乘之機車，經採證及送鑑定結
    果有「被害人所騎乘之車牌號碼L6E-697號機車左後方之輪
    弧處有遭撞擊之痕跡，車牌之左上方有遭撞擊之刮痕，並有
    白色漆脫落，由地面丈量該車牌遭撞擊之擦撞痕，其高度約
    45-47公分，至車牌之擦撞刮痕經丈量高度約6公分，而被告
    所騎乘車牌號碼NQT-848號機車右前擋泥板處有白色油漆刮
    痕，由地面丈量該車右前擋泥板之擦撞痕高度約45-50公分
    ，且其擦撞刮痕經丈量高度約6公分左右，亦即兩部機車擦
    撞痕高度及刮痕高度吻合；L6E-697號機車車牌左側與NQT-8
    48號機車前保險桿上之刮擦痕，紋痕方向性一致、型態相同
    ，且NQT- 848號機車前保險桿上之刮擦痕有白色轉移物殘留
    及兩者痕跡相對位置等研判，不排除L6E-697號機車車牌之
    左側與NQT-848號機車之前保險桿上之刮擦痕係彼此相互作
    用所致之事實；NQT-848號機車黑色擋泥板上之微量外來白
    色物資，與採自L6E-697號機車車牌上之白色層，其顏色近
    似，採自L6E-697號機車車牌上之外來黑色物資，與採自NQT
    -848號機車擋泥板之黑色層，兩者顏色近似，且均驗出聚丙
    烯樹脂成分」之情形。惟(一)證人即採證警員辛○○於98年4
    月29日在本院審理中具結證稱：「（問：當時你在採證的時
    候，L6E-697號機車車牌與NQT-848號機車保險桿擦撞痕就你
    判斷，是新痕還是舊痕？）我無法判斷，因為不是在現場，
    這個要請刑事局作判斷，因為採證的時候不是案發當時，我
    看機車後車牌刮痕是新的，保險桿是塑膠的，無法判斷」（
    參本院卷第254頁筆錄）。茲NQT-848號機車係1998年4月份
    出廠，於案發時已有十年車齡之舊車（參警卷第39頁車籍查
    詢基本資料），其擋泥板保險桿處，依常情難免會有刮擦痕
    ，而本件據以鑑定之刮擦痕，既無法確認係新痕，則鑑定之
    結果即有瑕疵甚明。(二)依照片顯示：L6E-697號機車車牌左
    側刮擦磨損較NQT-848號機車前本保險桿刮擦磨損嚴重很多
    ，且明顯是新痕，車牌上並有大量且深印在上之黑色物質，
    惟NQT-848號機車前本保險桿，卻只有輕微之刮擦痕，且沒
    有黑色物質大量被刮或脫落之痕跡（參偵卷第61頁兩張照片
    ）。茲塑膠材質之保險桿必較鐵質之車牌脆弱，是以本件果
    係NQT-848號機車前本保險桿撞擊L6E-697號機車車牌，則NQ
    T-848號機車之塑膠保險桿，自應磨損較重，且其黑色物質
    既已大量深印在L6E-697號機車車牌上，自亦應呈現明顯大
    量之脫落或被刮狀才是。(三)證人辛○○警員於98年4月29日
    在本院審理中具結證稱：「（問：同類型的機車有擦撞的情
    況，痕跡的高度與留存的化學物質有無可能類似？）撞擊點
    跟時間都一樣的話，有可能」（參本院卷第256頁筆錄），
    另內政部警政署刑事警察局98年1月6日刑鑑字第0970183049
    號鑑定書中亦附記：「本案本項雖然比鑑結果相似，但由於
    市售成分相似之聚丙烯樹脂成分者甚多，因此本鑑定結果僅
    供參考」等字（參偵卷第70頁）。是以亦非能因「NQT-848
    號機車黑色擋泥板上之微量外來白色物資，與採自L6E-697
    號機車車牌上之白色層，其顏色近似，及採自L6E-697號機
    車車牌上之外來黑色物資，與採自NQT-848號機車擋泥板之
    黑色層，兩者顏色近似，且均驗出聚丙烯樹脂成分，即遽以
    認定係被告騎乘機車撞擊被害人之機車。綜上，本院認為鑑
    定結果，仍無法據為不利於被告之認定。
九、綜上所查，本院認公訴人所提出之證據，尚不足為被告犯強
    盜罪之積極證明，無從說服本院形成被告有罪之心證，依前
    揭判例意旨，本件即應為有利於被告之認定，更不必有何有
    利之證據。此外，復查無任何積極證據足資證明被告有何公
    訴人所指之強盜犯行，依上揭條文規定，自應為被告無罪之
    諭知。
十、本件於98年4月29日辯論終結後，檢察官請丁○○警員於98
    年4月30日至案發現場實地勘測自「太原路與旱溪西路口」
    至「案發地點即復建醫院前」之1.8公里路段共有幾處路口
    及紅綠燈，並提出丁○○警員所製作之職務報告書供本院參
    考，而該職務報告書記載：【「太原路與旱溪西路口：紅
    燈50秒（含左轉燈27秒）計秒數67秒」、「太原路與旱溪
    東路口：紅燈50秒（含左轉燈27秒）計秒數67秒」、「太
    原路與景賢八路口：紅燈35秒（含左轉燈15秒）計秒數50秒
    」、「太原路與景賢六路口：紅燈30秒（無左轉燈）計秒
    數30秒」、「太原路與軍功路口：紅燈40秒（含左轉燈20
    秒）計秒數60秒」、「太原路與軍福路口：因該路口交通
    工程施工中為閃光黃燈」、「太原路與建和路口：紅燈40
    秒（無左轉燈）計秒數40秒」、「太原路與樹孝路口：紅
    燈30秒（無左轉燈）計秒數30秒」】（參本院卷第273頁）
    。惟因【(甲)「太原路與樹孝路口」，係在案發地點之後（
    參本院卷第133頁地圖），故不應列入，(乙)本院受命法官於9
    8年5月2日凌晨5時30分許行經該路段-路口時，發現除
    「太原路與旱溪東路口」及「太原路與軍功路口」係正常紅
    綠燈狀態外，其餘四個路口均係閃光黃燈，故可推斷，於凌
    晨3、4點間，該四個路口應也是閃光黃燈，受命法官同日上
    午8時30分再行經該路段，該四個路口則呈現正常之紅綠燈
    狀態，且剛好連續綠燈，又受命法官雖未經過「太原路與旱
    溪西路口」，不知該路口於凌晨4時許之燈號狀態，惟依據
    被害人於凌晨4時2分20秒在該路口被拍到之照片顯示，被害
    人之機車係在行進中，並無停等紅燈之情形，是以縱然被害
    人曾在「太原路與旱溪東路口」及「太原路與軍功路口」停
    等紅燈，此二路口之紅燈秒數計2分7秒，再加上被害人以時
    速30公里計算到達案發地點之時間3分36秒（詳前述），共5
    分43秒，亦即被害人被搶之時間，應在4時2分20秒加上5分4
    3秒之前，即4時8分3秒前，而被告之機車在4時8分23秒時，
    仍在案發地點前0.8公里處之「太原路與軍功路口」，(丙)自
    「太原路與旱溪西路口」至「案發地點即復建醫院前」僅短
    短1.8公里長，被害人既然記得在「太原路與軍功路口」停
    等過紅燈，自無忘記還在何處停等之理，是以被害人應該僅
    在「太原路與軍功路口」停等過紅燈，(丁)縱然被害人可能因
    為停等紅燈之故，到達案發地點時已經在當日凌晨4時8分23
    秒「即被告騎乘機車行經太原路與軍功路口」之後，亦非能
    單獨據以為被告有罪之認定。】等理由，本院認為並無再開
    辯論調查之必要，附此敘明。
據上論斷，應依刑事訴訟法第301條第1項，判決如主文。
本件經檢察官己○○到庭執行職務
中    華    民    國    98    年    5     月    13    日
                  臺灣臺中地方法院刑事第六庭
                      審判長法  官  施慶鴻
                            法  官  莊秋燕
                            法  官  李秋娟
以上正本證明與原本無異。
如不服本判決應於收受送達後10日內向本院提出上訴書狀，並應
敘述具體理由；其未敘述上訴理由者，應於上訴期間屆滿後20日
內向本院補提理由書（均須按他造當事人之人數附繕本）「切勿
逕送上級法院」。
                            書記官  簡芳敏
中    華    民    國    98    年    5     月    13    日


司法院資訊處製作；財團法人民間司法改革基金會備份。
